【裁判字號】    88,交訴,26
【裁判日期】    900327
【裁判案由】    業務過失致死
【裁判全文】
臺灣花蓮地方法院刑事判決                          八十八年度交訴字第二六號
    公  訴  人  臺灣花蓮地方法院檢察署檢察官
    被      告  丁○○
    選任辯護人  曾泰源
右列被告因業務過失致死案件，經檢察官提起公訴（八十八年度偵字第三四五八號）
，本院判決如左：
    主  文
丁○○從事業務之人，因業務上之過失致人於死，累犯，處有期徒刑陸月，如易科罰
金以參佰元折算壹日。
    事  實
一、丁○○係計程車司機，靠行於稚齡交通有限公司，平日駕駛計程車載客為生，為
    從事駕駛業務之人，於民國八十五年間，因犯業務過失致死罪，經本院判處有期
    徒刑十月確定，甫於八十七年六月十一日執行完畢，猶不知應提高駕車安全之注
    意義務，於八十八年七月十五日十八時二十分，駕駛車號Ｎ二─四二○號（起訴
    書誤載為Ｎ二─四三○號）營業小客車，沿台九線公路由南往北方向行駛，行經
    該公路二一○公里八○○公尺交岔路口處（即該公路與與嘉里二路路口），應注
    意行車速度在市區道路不得超過四十公里，又汽車行駛時，應注意車前狀況，並
    隨時採取必要之安全措施，且依當時天候晴、光線充足、路面乾燥、無缺陷或障
    礙等一切情狀，並無不能注意之情事，竟以每小時七十公里之車速行駛，適吳秀
    玉駕駛車號ＲＧＩ─二四七號機車亦沿上開公路同向在前行駛，並左轉至嘉里二
    路時亦疏未注意有無後方直行之來車，丁○○則疏未注意前方吳秀玉之左轉行徑
    ，致撞及吳女機車之左後方，吳女因而飛彈至丁○○所駕車輛之車前引擎蓋，頭
    部撞及擋風玻璃。丁○○肇事後即以電話叫救護車及報警處理，並即向據報前往
    現場處理車禍事件之警員自首接受裁判。而吳秀玉經送醫後，於同年七月二十一
    日十六時五十分仍因腦挫傷、頭部鈍挫傷重不治死亡。
二、案經花蓮縣警察局新城分局報請臺灣花蓮地方法院檢察署檢察官相驗後偵查起訴
    。
    理  由
一、訊據被告丁○○對上開犯行均坦承不諱，並有道路交通事故調查報告表、現場照
    片十七幀附卷足稽，而被害人吳秀玉確係因本件車禍致腦挫傷、頭部鈍挫傷，傷
    重不治死亡，亦經檢察官督同法醫師到場相驗屬實，製有驗斷書、相驗屍體證明
    書、勘驗筆錄各一份及相驗照片六幀在卷可稽。雖起訴書記載吳秀玉欲左轉時遭
    被告撞及，而被害人家屬乙○○、丙○○、甲○○等人則均認被害人係停駛於內
    側車道待左轉時，遭被告自正後方撞及，然自被害人吳秀玉之機車車損照片觀之
    ，該機車左後輪軸心處遺有被告之計程車黃色車漆痕跡，且被害人家屬乙○○、
    甲○○亦坦稱被害人的機車左後方處受創較嚴重等語，堪認該處係撞擊處，而被
    害人除致命之頭部鈍挫傷外，其餘受有左胸第三、四、五肋骨骨折，左下腿下部
    腓骨脛骨俱開放性骨折，是以被害人受撞擊面均集中在左側，堪認被害人當時非
    停在路口撞及其正後方，應係動態正左轉時遭撞及，此亦據證人己○○到庭證述
    在卷。而被害人機車後車牌凹損，應係撞及後，機車右倒壓觸地面所致，此觀現
    場照片甚明，並據證人即花蓮縣警察局新城分局承辦警員戊○○到庭證述在卷，
    是以公訴人、告訴人上開指認應有誤會，本件車禍應係被告撞及正行左轉之被害
    人所致。
二、按行車速度在市區道路不得超過四十公里；又汽車行駛時，駕駛人應注意車前狀
    況並隨時採取必要之安全措施，道路交通安全規則第九十三條第一項第一款、第
    九十四條第三項定有明文。被告領有適當之汽車駕駛執照，對於上開交通安全規
    定，當知之甚稔，其駕車自應注意上開規定，且參諸道路交通事故調查報告表所
    載，當時天候晴、光線充足、路面乾燥、無缺陷或障礙物等情形，又無不能注意
    之情事，竟疏未注意以致肇事，使被害人身亡，雖被害人左轉時疏未注意被告之
    來車，亦有次要之疏失，然仍應無法解免被告之過失犯行。且本件經送台灣省花
    東區車輛行車事故鑑定委員會鑑定及台灣省車輛行車事故覆議鑑定委員會覆議，
    上該單位雖未論及被害人之肇事因素，然亦均認被告之駕車行為有所疏失，此有
    台灣省花東區車輛行車事故鑑定委員會花鑑字第八八四○八號鑑定意見書、台灣
    車輛行車事故覆議鑑定委員會府覆議字第九○○一三三號函可供參酌。又其過失
    行為與被害人之死亡結果間有相當之因果關係，本件事證已明，被告犯行洵堪認
    定，應予依法論科。
三、查被告平日以駕駛計程車載客為業，為從事駕駛業務之人，核被告所為，係犯刑
    法第二百七十六條第二項之業務過失致人於死罪。被告於八十五年間罪，因犯業
    務過失致死罪，經本院判處有期徒刑十月確定，並於八十七年六月十一日執行完
    畢，五年以內再犯本件有期徒刑以上之罪，為累犯，依刑法第四十七條規定加重
    其刑。另質諸證人戊○○到庭證稱：「值班人員通知我到現場處理，被告尚在現
    場，我一到場他就坦承是他撞的」等詞，且道路交通事故調查報告表載明報案人
    為被告等詞，堪認被告於本院審理時所供承伊於肇事後以電話報警處理乙節，應
    屬可信，其符合刑法第六十二條前段對於未發覺之罪自首而受裁判之規定，故應
    予減輕其刑，並依刑法第七十一條第一項規定先加後減。按行為後法律有變更者
    ，適用裁判時之法律。但裁判前之法律有利於行為人者，適用最有利於行為人之
    法律，刑法第二條第一項定有明文。刑法第四十一條業於九十年一月四日修正，
    同年一月十日經總統公布實施，該條修正為：「犯最重本刑為五年以下有期徒刑
    之罪，而受六月以下有期徒刑或拘役之宣告，因身體、教育、職業、家庭之關係
    或因其他正當事由，執行顯有困難者，得以一元以上三元以下折算一日，易科罰
    金。但確因不執行所宣告之刑，難收矯正之效或難以維持法秩序者，不在此限。
    」「併合處罰之數罪，均有前項情形，其應執行之刑逾六月者，亦同」，就易科
    罰金部分，以新法對行為人較為有利，稽諸上述，即有刑法第二條第一項前段規
    定之適用。爰審酌本件車禍之發生，被告過失情節較大，被告前亦曾因駕駛營業
    小客車不慎致人於死，卻仍未知警惕，竟又超速行駛於道路，然其除賠償強制責
    任保險金一百二十萬元外，並與被害人家屬達成和解，此有和解書一份在卷可參
    ，其駕車之疏失致被害人身亡，內心難免遺憾，犯後亦大致坦承過失並感歉疚，
    態度尚稱良好等一切情狀，量處如主文所示之刑，以示懲儆。
據上論結，應依刑事訴訟法第二百九十九條第一項前段，刑法第二條第一項前段、第
二百七十六條第二項、第四十七條、第六十二條前段、第四十一條第一項前段，罰金
罰鍰提高標準條例第一條前段、第二條，判決如主文。
本案經檢察官李子春到庭執行職務。
中      華      民      國    九十      年      三      月    二十七    日
                              臺灣花蓮地方法院刑事庭
                                  法  官  鄭  培  麗
右正本證明與原本無異。
如對本判決不服，應於送達後十日內，向本院提出上訴狀。（應抄附繕本）告訴人或
被害人如對於本判決不服者，應具備理由請求檢察官上訴，其上訴期間之計算係以檢
察官收受判決正本之日期為準。
    法院書記官
中      華      民      國    九十      年      三      月    二十八    日
附錄本判決論罪之法律條文：
刑法第二百七十六條：
因過失致人於死者，處二年以下有期徒刑、拘役或二千元以下罰金。
從事業務之人，因業務上之過失犯前項之罪者，處五年以下有期徒刑或拘役，得併科
三千元以下罰金。


司法院資訊處製作；財團法人民間司法改革基金會備份。
